臺灣基隆地方法院刑事判決　　　　　　　100年度訴字第904號
公　訴　人　臺灣基隆地方法院檢察署檢察官
被　　　告　余宏益
上列被告因違反毒品危害防制條例案件，經檢察官提起公訴（10
0 年度毒偵字第2457號），被告就被訴事實為有罪之陳述，本院
合議裁定由受命法官獨任進行審判，經改依簡式審判程序審理後
判決如下：
    主  文
余宏益施用第一級毒品，累犯，處有期徒刑捌月。
    事  實
一、余宏益前因施用第二級毒品案件，經本院裁定送觀察勒戒後
    ，認無繼續施用毒品之傾向，於民國88年8 月25日執行完畢
    釋放出所，由臺灣基隆地方法院檢察署檢察官以88年度偵字
    第3972號、88年度毒偵字第111 號為不起訴處分確定。又於
    上開觀察勒戒執行完畢釋放後之5 年後，再次施用第一級、
    第二級毒品，經本院裁定送觀察勒戒後，認無繼續施用毒品
    之傾向，於94年8 月1 日執行完畢釋放出所，由同署檢察官
    以94年度毒偵緝字第84號為不起訴處分確定。又於上開第二
    次觀察勒戒執行完畢釋放後之5 年內，因施用第一、二級毒
    品案件，經本院以95年度訴字第227 號判決判處有期徒刑6
    月、3 月，應執行有期徒刑8 月確定，於95年10月20日易科
    罰金執行完畢（構成累犯）。另因竊盜案件，經臺灣高等法
    院以94年度上易字第1823號判決判處有期徒刑7 月確定，於
    96年5 月13日執行完畢（構成累犯）。再因竊盜案件，經本
    院以98年度易字第326 號判決判處有期徒刑8 月確定；因施
    用第一級、第二級毒品案件，經本院以98年度訴字第1227號
    判決判處有期徒刑7 月、3 月，應執行有期徒刑8 月確定，
    其入監接續執行上開案件所處之刑後，於100 年1 月26日執
    行完畢（構成累犯）。
二、詎余宏益猶未戒斷毒癮，復基於施用第一級毒品海洛因之犯
    意，於100 年10月18日晚間7 時許，在基隆市○○區○○路
    65巷45之11號之住處，以將第一級毒品海洛因摻入香煙，再
    點火燃燒吸食煙霧之方式，施用第一級毒品海洛因1 次。嗣
    於100 年10月19日中午12時42分許，在基隆市○○區○○街
    127 號地下室，因涉嫌竊盜案件為警查獲，經警徵得其同意
    採尿送驗，結果呈嗎啡陽性反應，而查悉上情。
三、案經基隆市警察局第三分局報告臺灣基隆地方法院檢察署檢
    察官偵查後起訴。
    理  由
壹、程序事項：
    本件被告余宏益所犯者非為死刑、無期徒刑、最輕本刑為3
    年以上有期徒刑之罪或高等法院管轄第一審案件，其於準備
    程序進行中，先就被訴事實為有罪之陳述，經告知其簡式審
    判程序之旨，並聽取公訴人、被告之意見後，本院業已依刑
    事訴訟法第273 條之1 第1 項之規定，裁定由受命法官獨任
    以簡式審判程序進行本案之審理。
貳、實體事項：
一、事實認定：
    上開事實，業據被告於檢察官偵訊及本院審理時坦承在卷，
    且其為警查獲時所採集之尿液送驗結果，呈嗎啡之陽性反應
    ，有台灣尖端先進生技醫藥股份有限公司濫用藥物檢驗報告
    及基隆市警察局第三分局偵辦毒品案件尿液檢體對照表各1
    紙附卷可稽，被告之自白核與事實相符，可以採信。綜上，
    本案事證明確，被告施用第一級毒品之犯行洵堪認定，應依
    法論科。
二、論罪科刑：
  (一)按毒品危害防制條例係於92年7 月9 日修正公布，自93年1
    月9 日起施行，其中第20條、第23條將施用毒品之刑事處遇
    程序，區分為「初犯」、「五年內再犯」、「五年後再犯」
    。依其立法理由之說明：「初犯」，經觀察、勒戒或強制戒
    治後，應為不起訴處分或不付審理之裁定；經觀察、勒戒或
    強制戒治執行完畢釋放後，「五年內再犯者」，因其再犯率
    甚高，原實施之觀察、勒戒及強制戒治既已無法收其實效，
    爰依法追訴或裁定交付審理。至於經觀察、勒戒或強制戒治
    執行完畢釋放後，「五年後再犯者」，前所實施之觀察、勒
    戒或強制戒治已足以遮斷其施用毒品之毒癮，為其自新及協
    助其斷除毒癮，仍適用「初犯」規定，先經觀察、勒戒或強
    制戒治之程序。從而依修正後之規定，僅限於「初犯」及「
    五年後再犯」二種情形，始應先經觀察、勒戒或強制戒治程
    序。倘被告於5 年內已再犯，經依法追訴處罰，縱其第三次
    （或第三次以上）再度施用毒品之時間，在初犯經觀察、勒
    戒或強制戒治執行完畢釋放五年以後，已不合於「五年後再
    犯」之規定，且因已於「五年內再犯」，顯見其再犯率甚高
    ，原實施觀察、勒戒或強制戒治，已無法收其實效，即應依
    該條例第10條處罰（最高法院95年度台非字第59號、第65號
    判決意旨及最高法院95年第7 次刑事庭會議決議意旨參照）
    。被告有如事實欄一所載，於94年8 月1 日第二次觀察勒戒
    執行完畢釋放後之5 年內，再次因施用毒品案件，經法院判
    處徒刑等情，有臺灣高等法院被告前案紀錄表在卷可稽。被
    告既曾於「五年內再犯」，且經法院判處罪刑確定，竟又再
    次於事實欄二所示之時間，施用第一級毒品海洛因，揆諸前
    揭說明，即非屬毒品危害防制條例第20條第3 項所定「五年
    後再犯」之情形，故檢察官就被告施用第一級毒品之行為，
    依法逕行起訴本案，於法要無不合，合先敘明。
  (二)查海洛因係毒品危害防制條例第2 條第2 項第1 款所定之第
    一級毒品，是核被告所為，係犯毒品危害防制條例第10條第
    1 項之施用第一級毒品罪。被告因施用而持有第一級毒品海
    洛因之低度行為，應為施用第一級毒品之高度行為所吸收，
    不另論罪。再被告前曾受如事實欄一所示有期徒刑之執行完
    畢，有臺灣高等法院被告前案紀錄表在卷可憑，其於有期徒
    刑執行完畢釋放後之5 年內，故意再犯本件有期徒刑以上之
    罪，合於累犯之規定，應依刑法第47 條 第1 項規定，加重
    其刑。爰審酌被告犯罪之動機、曾有施用毒品之前科仍不知
    戒除，惟犯罪後坦承犯行，且所犯之施用毒品犯行乃戕害自
    己身心健康，並未危及他人等一切情狀，量處如主文所示之
    刑。
據上論斷，應依刑事訴訟法第273條之1第1項、第299條第1 項前
段，毒品危害防制條例第10條第1 項、第23條第2 項，刑法第11
條前段、第47條第1 項，判決如主文。
本案經檢察官黃佳權到庭執行職務。
中    華    民    國    100     年    12    月  30   日
                  刑事第二庭法  官  劉桂金
以上正本證明與原本無異。
如不服本判決應於收受送達後10日內向本院提出上訴書狀，並應
敘述具體理由；其未敘述上訴理由者，應於上訴期間屆滿後20日
內向本院補提理由書(均須按他造當事人之人數附繕本)「切勿逕
送上級法院」。
中    華    民    國   100    年    12    月    30    日
                            書記官  許元又
附錄本案論罪法條：
毒品危害防制條例第10條第1項
施用第一級毒品者，處6 月以上5 年以下有期徒刑。